【裁判字號】    98,交聲,101
【裁判日期】    980527
【裁判案由】    違反道路交通管理處罰條例聲明異議
【裁判全文】
臺灣花蓮地方法院交通事件裁定         98年度交聲字第101號
原處分機關  交通部公路總局臺北區監理所花蓮監理站
異  議  人
即受處分人  乙○○
上列異議人即受處分人因違反道路交通管理處罰條例案件，對於
交通部公路總局臺北區監理所花蓮監理站民國 98年3月27日所為
之處分（處分案號：花監違字第裁44-P00000000號），聲明異議
，本院裁定如下：
    主  文
原處分撤銷。
乙○○不罰。
    理  由
一、按交通法庭認為聲明異議有理由，或聲明異議雖無理由而原
    處分不當或違法者，應以裁定將原處分經聲明異議部分撤銷
    ，並自為裁定，道路交通案件處理辦法第20條定有明文。次
    按法院受理有關交通事件，準用刑事訴訟法之規定，道路交
    通管理處罰條例第89條前段亦有明文。又認定犯罪事實所憑
    之證據，雖不以直接證據為限，間接證據亦包括在內；然而
    無論直接或間接證據，其為訴訟上之證明，須於通常一般之
    人均不致有所懷疑，而得確信其為真實之程度者，始得據為
    有罪之認定，倘其證明尚未達到此一程度，而有合理之懷疑
    存在以致事實審法院無從取得有罪之確信時，即應由法院為
    被告無罪之判決（最高法院76年臺上字第4986號判例參照）
    。從而，刑事訴訟上「法院認定被告有罪，就該有罪事實不
    能有任何合理懷疑存在」之原則，於法院審理交通案件時亦
    有適用。質言之，法院於審理行為人違反道路交通管理處罰
    條例案件，當踐行完畢調查證據之程序後，為事實之認定時
    ，如就原處分機關所認定之行為人違規事實仍有合理懷疑，
    而無法確信行為人確有該當於道路交通管理處罰條例各該處
    罰條文之構成要件事實存在時，即應依訴訟法上「倘有懷疑
    ，則從被告利益為解釋」之證據法則，對受處分人為有利之
    認定。
二、原處分意旨略以：本件異議人即受處分人乙○○於民國98年
    2月10日13時25分許，駕駛車牌號碼P8-0207號自小客車（下
    稱系爭小客車），於吉安鄉○○路○段 689巷口處，因異議
    人「駕車行經燈光號誌管制之路口闖紅燈」違規，經花蓮縣
    警察局吉安分局員警攔停，並當場以異議人違反道路交通管
    理處罰條例第53條第1項規定，掣開花警交字第P00000000號
    通知單舉發後，原處分機關即於98年3月27 日依違反道路交
    通管理處罰條例第53條第1項，裁處異議人罰鍰新臺幣2,700
    元，並依同條例第63條記違規點數3點。
三、異議意旨略以：當天是中午，限速70公里，但黃燈時間很短
    ，行車接近吉豐路 689巷口時，我看到黃燈有踩煞車，但已
    到白線，我想已過白線，就開過去，如停於十字路口中間，
    難免危險，我認為我是搶黃燈，不是闖紅燈；又員警站立於
    距離燈號百餘公尺處，難免有視覺上誤差，為此不服原處分
    而聲明異議等語。
四、經查：本件係花蓮縣警察局吉安分局南華派出所員警甲○○
    執行交通定點稽查，目的在取締交通違規，此為證人甲○○
    到庭證述無誤，並有證人嗣後拍攝現場照片4張在卷可參。
    質諸證人甲○○於本院證稱：「所站立的位置與異議人違規
    處距離約100多公尺不到200公尺。」、「（問：當天係執行
    取締交通違規，亦明知會生爭議，為何未帶攝影器材 ?）沒
    有帶。」、「（問：如單憑肉眼及記憶會有誤差，有何意見
    ? ）合理。」等語，是證人亦肯認單憑目視結果所為之舉發
    其正確性容有可疑。再查，吾人肉眼所視，每有誤差或錯覺
    ，警方於取締交通違規事件，除偶發因素外，若專為取締違
    規而執行交通勤務，事前本可充分準備符合當今科技之蒐證
    器材，諸如以照相或錄影方式取證，既能為違規事實之客觀
    證明，防止人為錯誤，復有影片或照片存證可免於爭執，另
    以法律經濟之觀點，如遇爭執而真相不明時，警方未能於值
    勤取締交通違規時攜帶攝影器材存證，以杜爭執者，其不利
    益自不能全歸於異議人。揆諸前揭說明，本件原處分機關裁
    罰所憑，僅以證人親眼目睹違規行為之指稱為證據，無其他
    證據相佐，難以據為認定異議人確有闖紅燈違規情事，是以
    ，原處分逕依舉發員警之目視結果即推測異議人有闖紅燈之
    事實，實屬率斷。
五、綜上所述，原處分機關未能使本院確信異議人確有上揭違規
    事實，再者，本院復查無其他積極證據足資認定異議人確有
    上述違規行為，換言之，異議人之異議有理由，應由本院將
    原處分撤銷，並諭知異議人不罰。
據上論斷，應依道路交通案件處理辦法第20條，裁定如主文。
中    華    民    國    98    年    5    月     27    日
                  交通法庭      法  官  沈培錚
上列正本證明與原本無異。
如對本裁定不服，應於送達後5日內，向本院提出抗告狀（應抄
附繕本）。
中    華    民    國    98    年    5     月    29    日
                                書記官


司法院資訊處製作；財團法人民間司法改革基金會備份。
